【裁判字號】    96,上訴,2348
【裁判日期】    970229
【裁判案由】    強盜等
【裁判全文】
臺灣高等法院高雄分院刑事判決        96年度上訴字第2348號
上  訴  人
即  被  告  甲○○
選任辯護人  邱超偉律師
            石繼志律師
上列上訴人因強盜等案件，不服臺灣高雄地方法院96年度訴字第
3025號中華民國96年10月4 日第一審判決（起訴案號：臺灣高雄
地方法院檢察署96年度偵字第10052 號），提起上訴，本院判決
如下：
    主  文
原判決關於強盜暨其定執行部分撤銷。
甲○○犯強制罪，累犯，處有期徒刑壹年陸月；減為有期徒刑玖
月。
    事  實
一、甲○○於民國85年間曾犯殺人未遂、無故持有手槍及強盜罪
    ，經臺灣高等法院臺中分院分別判處有期徒刑7 年、6 年及
    1 年，並定執行刑為有期徒刑10年確定，已於95年4 月9 日
    縮刑期滿執行完畢。仍不悔改，於96年3 月28日5 時30分許
    ，在高雄縣鳳山市○○路及文衡路口，因所駕自小客車之引
    擎過熱而不敢繼續行駛，乃招呼並搭乘乙○○所駕車牌號碼
    Z8-821號營業小客車前往高雄縣大寮鄉大發工業區，惟發現
    身上現金不足，至大發工業區內又無法在提款機領取現款，
    遂請乙○○載往高雄縣大寮鄉○○路之高爾夫球工廠，向友
    人聯絡欲借錢給付車資及修理故障汽車。至同日7 時許，乙
    ○○未見有人前來，且因久候而漸感不耐，乃質問並奚落何
    以無法給付車資，甲○○認為乙○○藉故羞辱，氣憤難平，
    遂基於傷害之犯意，出手毆打乙○○，兩入激烈扭打，相互
    追逐，嗣均跌路旁水溝，乙○○並因此受有頭部外傷併左頂
    部血腫、下巴擦傷、後頸部外傷、腦震盪、雙側上肢及左膝
    多處擦傷等傷害（此部分業經撤回上訴確定）。隨後，甲○
    ○先行爬出水溝，見乙○○已無力反擊，為圖折返自己故障
    汽車停放地點，竟利用其所施強暴之結果，另行基於妨害人
    行使權利之犯意，將乙○○之營業小客車駛離衝突現場，開
    往高雄縣鳳山市○○路及文衡路口方向，至返回自己故障汽
    車停放地點後，另將該營業小客車停放在上址之對面道路，
    除未拔除鑰匙外，並打開車窗及開啟警示燈，以利他人察覺
    發現。嗣因乙○○向警報案，警方依其提供線索趕至甲○○
    搭車地點欲進行調查時，即在高雄縣鳳山巿建國路二段230
    號前尋獲乙○○之營業小客車，經採集並比對甲○○在車上
    飲用過之咖啡金屬罐底部指紋，而循線至屏東縣高樹鄉○○
    村○○路16之2 號拘捕甲○○。
二、案經乙○○訴由高雄縣政府警察局林園分局報告臺灣高雄地
    方法院檢察署檢察官偵查起訴。
    理  由
壹、證據能力部分
一、按被告以外之人於偵查中向檢察官所為陳述，除顯有不可信
    之情況者外，得為證據；刑事訴訟法第159 條之1 第2 項定
    有明文。本件被害人乙○○、警員吳宗晉於檢察官偵查中具
    結後證述，並無證據顯示檢察官在偵查時有不法取供之情形
    ，亦查無證據顯示上開證述有顯不可信之情況，依上開說明
    ，渠等於偵查中之證言具有證據能力。
二、又被告以外之人於審判外之陳述，雖不符刑事訴訟法第159
    條之1 至第159 條之4 之規定，而經當事人於審判程序同意
    作為證據，法院審酌該言詞陳述或書面陳述作成時之情況，
    認為適當者，亦得為證據；刑事訴訟法第159 條之5 第1 項
    定有明文。本件醫師林建智於檢察事務官前所為之陳述，及
    瑞生醫院96年3 月31日、96年4 月4 日之診斷證明書、高雄
    縣政府警察局林園分局偵查隊之現場勘察採證紀錄表等書證
    ，雖不符刑事訴訟法第159 條之1 至之4 等傳聞例外之情形
    ，惟經檢察官、上訴人即被告甲○○（下稱被告）及辯護人
    於本院審理時均表示同意作為證據使用，且經本院審酌林建
    智醫師之陳述，與本案犯罪事實具有關連性，且無不當取得
    之情形；另診斷證明書及採證紀錄表，乃醫師及警員依其專
    業知識，按病患實際就診之病歷紀錄、犯案現場實際搜證情
    形所作成，具相當之客觀性及中立性，認為以之作為本案之
    證據亦屬適當，具有證據能力。
貳、實體部分
一、訊據被告坦承除毆傷乙○○外，並有另將營業小客車駛離衝
    突現場之犯行，核與乙○○指述被告將其毆傷並將營業小客
    車開走，至報警後始在被告原搭車地點尋獲之情節相符。而
    公訴意旨雖認被告係出於不法所有意圖並預帶電擊棒而強盜
    取得營業小客車，經查：
  (一)乙○○雖指稱被告係在計程車內後座持電擊棒電擊其後頸部
    云云。然被告自警詢至本院審理均堅決否認現場查獲扣案之
    電擊棒為其搭車時隨身所攜帶之物，且堅決否認有以該電擊
    棒攻擊乙○○。而扣案之電擊棒為塑膠外殼，質地堅硬，長
    度22公分、寬度7 公分，業據原審當庭勘驗無訛（原審卷62
    頁），係具有相當體積之物，依乙○○所述兩人在車內之關
    係位置，乙○○之後方既尚有駕駛座之頭枕阻隔，被告在後
    座能否輕易施展電擊棒，並以之攻擊乙○○之後頸部，已有
    可疑。且案發後經警方採證小組以三秒膠採證，並未發現電
    擊棒上有被告所遺有之跡證（即未採集到任何可供比對之指
    紋），有高雄縣政府警察局林園分局偵查隊現場勘查採證紀
    錄表在卷可憑（偵查卷第62、63頁），則被告是否曾經持有
    該電擊棒，亦有疑問。何況，實際上，乙○○並未受有任何
    電傷，最初96年3 月31日之診斷證明書並無「後頸部電傷」
    之記載，與其後96年4 月4 日之診斷證明書雖有記載，惟兩
    者關於有無電傷不同之原因，乃係因口述給助理繕打時錯誤
    所致，因乙○○雖自稱遭電擊棒電傷，但電傷與外傷之差別
    甚大，診斷當時所見，應該沒有被電傷的痕跡等情，業據醫
    師林建智在偵查中證述明確，並有診斷證明書兩份在卷可稽
    （警卷第18頁、偵查卷第47、70頁）。參以受理報案之警員
    吳宗晉於偵查中亦證述：「乙○○到分駐所報案，說他被搶
    了計程車，當時他身上沒有傷，但說他全身酸痛，當時他的
    衣著是污穢的，報完案後，還與其他警員一同去案發現場，
    回來之後，他說不舒服，所以我送他到醫院」（偵查卷第56
    頁）；均未見乙○○有遭電擊棒電擊之情形。是乙○○所稱
    電擊棒為被告所攜帶且遭其持以攻擊之指述，非但與醫師及
    警員所述不同，且與物理上客觀之跡證不符，顯有瑕疵而無
    可採信，自不足憑之而為不利被告之認定。
  (二)按被告雖將乙○○之營業小客車駛離衝突現場之高雄縣大寮
    鄉○○路，然其停放地點即高雄縣鳳山市○○路二段230 號
    前，乃係被告原來招呼搭車地點之對面道路，且停放後並未
    拔除汽車鑰匙，並有打開車窗及開啟警示燈等情，業經乙○
    ○證述明確（本院卷第85頁），足見被告使用該車之目的，
    僅在折返自己故障汽車停放地點而已。參以被告係以便利他
    人容易察覺發現之方式加以停放，並非棄置於偏遠而人跡罕
    至之處，是其應有將該營業小客車返還乙○○之意思，不能
    以其未主動報警表明該車停於何處，而認定被告係具有取得
    財物之不法所有意圖。至於被告與乙○○相互扭打之原因，
    係因車資無法給付所致，應屬偶發之衝突，不能以此與被告
    開車離開之事實相互連結，而認被告係故意施以強暴手段，
    並藉此取得乙○○之營業小客車。況被告搭車後發現身無現
    款給付車資，確有至提款機提款，惟因無法領得現款，另又
    與人聯絡借款，並與乙○○一同等候，由以上過程觀之，被
    告亦無拒付車資而有故意欺罔誘騙乙○○情事，實難認定被
    告自始即有強取財物之不法犯意。
  (三)綜上所述，被告並無攜帶電擊棒攻擊乙○○而強盜取得營業
    小客車之加重強盜犯行。
二、按被告強行開走營業小客車，並非基於不法所有意圖，無從
    認定屬於強盜行為，公訴意旨認被告係犯刑法第330 條第1
    項之攜帶兇器強盜罪，尚有未洽，惟因強取財物之基本社會
    事實同一，且其所為仍屬妨害乙○○行使權利，應依概括補
    充性之規定，論以刑法第304 條第1 項妨害人行使權利之強
    制罪，較為妥洽（參考最高法院82年度台上字第480 號、84
    年度台上字第3870號判決），本院仍得加以審理，並變更起
    訴法條。查被告曾於85年間曾犯殺人未遂、無故持有手槍及
    強盜罪，經臺灣高等法院臺中分院分別判處有期徒刑7 年、
    6 年及1 年，並定執行刑為有期徒刑10年確定，已於95年4
    月9 日縮刑期滿執行完畢，有臺灣高等法院被告前案紀錄表
    在卷可按，其受有期徒刑執行完畢，於5 年以內再故意犯本
    件有期徒刑以上之強制罪，為累犯，應依刑法第47條第1 項
    規定加重其刑。原審未詳為推求，遽認被告係攜帶兇器強盜
    ，自有未合。被告上訴意旨，指摘原審此部分之判決不當，
    即有理由，自應由本院將原判決關於被告強盜暨定執行刑部
    分予以撤銷改判。爰審酌被告為圖折返停車地點，強行開走
    乙○○之營業小客車，以為代步工具，嚴重侵害他人財產，
    其雖以顯易察覺之方式停放，但係乙○○及時報案而協同警
    方尋回，始未擴大損害，犯後坦承等一切情狀，量處有期徒
    刑1 年6 月。因其犯罪時間係在96年4 月24日以前，合於中
    華民國96年罪犯減刑條例規定之減刑條件，並同時諭知其宣
    告刑及減得之刑。
三、被告傷害部分，業經撤回上訴確定，不予論列，併此敘明。
據上論斷，應依刑事訴訟法第369 條第1 項前段、第364 條、第
299 條第1 項前段、第300 條，刑法第304 條第1 項、第47條第
1 項，刑法施行法第1 條之1 ，中華民國96年罪犯減刑條例第2
條第1 項第3 款、第7 條第1 項、第2 項，判決如主文。
本案經檢察官鄭銘謙到庭執行職務。
中    華    民    國    97    年    2     月    29    日
                  刑事第五庭    審判長法  官  曾永宗
                                      法  官  任森銓
                                      法  官  王伯文
以上正本證明與原本無異。
被告不得上訴。
檢察官如不服本判決應於收受本判決後10日內向本院提出上訴書狀，其
未敘述上訴理由者，並得於提起上訴後10日內向本院補提理由書
狀（應附繕本）「切勿逕送上級法院」。
中    華    民    國    97    年    2     月    29    日
                                      書記官  黎  珍
附錄本件判決論罪科刑法條：
刑法第304 條第1 項：
以強暴、脅迫使人行無義務之事或妨害人行使權利者，處3 年以
下有期徒刑、拘役或300 元以下罰金。
刑法施行法第1 條之1 ：
中華民國94年1 月7 日刑法修正施行後，刑法分則編所定罰金之
貨幣單位為新臺幣。
94年1 月7 日刑法修正時，刑法分則編未修正之條文定有罰金者
，自94年1 月7 日刑法修正施行後，就其所定數額提高為30倍。
但72年6 月26日至94年1 月7 日新增或修正之條文，就其所定數
額提高為3 倍。


司法院資訊處製作；財團法人民間司法改革基金會備份。
